【裁判字號】    97,訴,223
【裁判日期】    970526
【裁判案由】    搶奪等
【裁判全文】
臺灣高雄地方法院刑事判決               97年度訴字第223號
公  訴  人  臺灣高雄地方法院檢察署檢察官
被      告  戊○○
上列被告因搶奪等案件，經檢察官提起公訴（96年度偵字第2578
3 號、第31620 號、第32374 號），嗣因被告就被訴事實為有罪
之陳述，經本院告知簡式審判程序意旨，並聽取公訴人及被告之
意見後，本院合議庭裁定由受命法官獨任依簡式審判程序，判決
如下：
    主  文
戊○○共同犯攜帶兇器竊盜罪，處有期徒刑捌月，扣案之T 型扳
手壹支沒收；又共同犯搶奪罪，處有期徒刑玖月；又共同犯搶奪
罪，處有期徒刑壹年貳月；又共同犯搶奪罪，處有期徒刑玖月；
又犯妨害公務執行罪，處有期徒刑參月。應執行有期徒刑參年伍
月，扣案之T 型扳手壹支沒收。
    事  實
一、戊○○與甲○○（經本院另行審結）於民國96年6 月12日凌
    晨2 時許，見己○○所有停放在高雄市○○區○○路202 號
    前之車牌號碼ZX-5119 號馬自達牌黑色自用小客車車內無人
    （車內有門號0000000000號行動電話1 支、新臺幣【下同】
    200 元、煙灰缸1 個），因認有機可趁，遂共同基於意圖為
    自己不法所有之犯意聯絡，由戊○○把風，甲○○持其所有
    ，客觀上對於人之生命、身體及安全構成威脅，可供兇器使
    用之T 型扳手1 支撬開該小客車門鎖，再由戊○○持該扳手
    開啟電門鎖發動該小客車，得手後由甲○○駕駛該車搭載戊○○離去。
二、96年6 月12日凌晨4 時25分許，戊○○與甲○○駕駛上開自
    小客車行經高雄市鼓山區○○○路與西藏路口「統一超商」
    前，見丁○○將其所有之棕色背包掛在停放該處之機車手把
    上，竟共同基於意圖為自己不法所有之犯意聯絡，趁丁○○
    站在機車旁約1 公尺處與友人李曉薇聊天而未及防備之際，
    由甲○○駕車駛近上開機車，由戊○○搖下車窗伸手自機車
    手把上搶奪丁○○之背包（內有皮夾、削鉛筆機、鑰匙圈、
    化妝包、名片夾各1 個、維他命、噴瓶各1 瓶、身份證、健
    保卡各1 張、現金40,000元及SONY廠牌、型號K800I 之黑色
    行動電話1 支），得手即加速駛離逃逸。
三、於96年6 月12日凌晨4 時45分許，戊○○、甲○○駕車行經
    高雄市○○區○○路與青年路口，見張文馨手持皮包1 個，
    搭乘庚○○騎乘之機車，另共同基於意圖為自己不法之所有
    之犯意聯絡，由甲○○駕車自庚○○該車左方駛近，再由戊○○搖下車窗伸手搶奪張文馨之皮包（內有現金15,000元、
    行動電話2 支及機車駕駛執照1 張），得手後旋駕車逃逸，
    庚○○與張文馨則受拉扯而人車倒地，致使張文馨受有左膝
    擦傷，庚○○受有左手臂骨折與左臉頰擦傷之傷害（傷害部
    分皆未據告訴）。嗣後戊○○與甲○○先駕車至「高屏大橋
    」，將上開無價值之贓物丟棄於高屏溪，其餘由2 人朋分，
    並將放置在車牌號碼ZX-5119 號自小客車車內之臺灣大哥大
    門號0000000000號晶片（甲○○於96年6 月12日晚間10時30
    分許販售予蔡政龍）、零錢200 元及煙灰缸1 個取走後，將
    車棄置在高雄市○○區○○路與苓安路口。嗣經警方發現車
    牌號碼ZX-5119 號自小客車違規停車，並調閱己○○失竊之
    行動電話門號0000000000號通聯記錄而循線查獲，並在甲○○位於高雄市苓雅區○○○路3 號13樓之8 租屋處扣得甲○○所有供竊盜犯行所用之T 型扳手1 支。
四、於96年6 月17日凌晨5 時35分許，甲○○駕駛車牌號碼5778
    -MB 號自小客車搭載戊○○，行經高雄縣仁武鄉○○路152
    之2 號「1 + 1 早餐店」前，見丙○○攜黑色手提包1 個（
    內有丙○○所有之聯邦銀行、富邦銀行及荷蘭銀行信用卡、
    郵局提款卡、身份證、駕照、健保卡各1 張、中國信託銀行
    提款卡3 張、易利信廠牌行動電話1 支及現金3,000 元）正
    欲打開車門上車；戊○○與甲○○另共同基於意圖為自己不
    法所有之犯意聯絡，由甲○○駕車駛近丙○○，戊○○搖下
    車窗伸手搶奪丙○○之上開手提包，得手後旋即駕車逃逸，
    所得由2 人朋分。
五、戊○○於96年11月11日凌晨1 時50分前某時許，在高雄市新
    興區○○○路25號前，為高雄市政府警察局新興分局五福二
    路派出所警員紀宗耀依法執行防飆勤務時，因遭警員紀宗耀
    盤查發現戊○○出示之駕照與身分證上姓名不相符，而懷疑
    戊○○偽冒身份，戊○○乃心生不悅，明知警員紀宗耀係依
    法執行職務之公務員，竟基於妨害公務及恐嚇危害安全之犯
    意，以加害生命、身體之事，向警員紀宗耀恫稱：「改名字
    不行嗎？你再查等一下我叫人來時你就死了！（台語）」等
    語，而對依法執行公務之公務員即警員紀宗耀施脅迫行為，
    致警員紀宗耀心生畏懼，而生危害於安全。
六、案經高雄市政府警察局鼓山分局、新興分局、高雄縣政府警
    察局鳳山分局報請臺灣高雄地方法院檢察署檢察官偵查起訴
    。
    理  由
一、按本件被告戊○○所犯係死刑、無期徒刑、最輕本刑為3 年
    以上有期徒刑以外之罪，其於準備程序就前揭被訴事實為有
    罪之陳述，經受命法官告知簡式審判程序之旨，並聽取其與
    公訴人之意見後，本院認無不得或不宜改依簡式審判程序進
    行之處，爰依刑事訴訟法第273 條之1 第1 項、第284 條之
    1 ，裁定本件由受命法官獨任進行簡式審判程序，合先敘明
    。
二、訊據被告戊○○對於上開犯罪事實均坦承不諱，並有下列證
    據可資佐證：
  (一)犯罪事實一部分，業經證人即被害人己○○於警詢中指訴綦
    詳，及共犯甲○○於警詢及偵查中證述屬實，並有贓物認領
    保管單、高雄市政府警察局車輛尋獲電腦輸入單、失車記錄
    、車籍查詢─基本資料詳細畫面各1 紙附卷可稽，且有T型
    扳手1 支扣案可佐。
  (二)犯罪事實二部分，業經證人即被害人丁○○於警詢中指訴綦
    詳、並經證人李曉薇、共犯甲○○於警詢及偵查中證述屬實
    ，且有贓物認領保管單1 份在卷可憑。
  (三)犯罪事實三部分，業經證人即被害人張文馨於警詢中指訴綦
    詳，並經證人庚○○於警詢中、共犯甲○○於警詢及偵查中
    證述屬實。
  (四)犯罪事實四部分，業經證人即被害人丙○○於警詢中指訴綦
    詳，並經證人即共犯甲○○於警詢及偵查中證述屬實。
  (五)就犯罪事實五部分，此有警員紀宗耀之職務報告及錄音帶譯
    文各1 份附卷足憑。
  (六)是被告前揭出於任意性之自白與事實相符，應堪採為被告有
    罪之證據，則被告上開竊盜、搶奪、恐嚇危害安全及妨害公
    務犯行，堪以認定，應予依法論科。
三、查被告戊○○持供犯竊盜罪所用之T 型扳手1 支，長約16公
    分，前端為鐵製材質，長約10.5公分，前端銳利，客觀上足
    以傷害人之生命、身體，自屬具有危險性之兇器，此經本院
    審理時勘驗在卷。核被告所為如犯罪事實一之犯行，係犯刑
    法第321 條第1 項第3 款之攜帶兇器竊盜罪，其所為如犯罪
    事實二三四之犯行，係犯刑法第325 條第1 項搶奪罪，其所
    為如犯罪事實五之犯行，係犯刑法第135 條第1 項妨害公務
    罪、第305 條恐嚇危害安全罪。按刑法第320 條第1 項竊盜
    罪之成立，係趁人不知而以和平手段取他人財物為要件，如
    係行為人趁人不備而以不法腕力搶取他人之動產者，應係構
    成同法第325 條第1 項之搶奪罪。查被告與共犯甲○○所為
    犯罪事實二於96年6 月12日凌晨4 時25許，在高雄市○○○
    路與西藏街口，趁被害人丁○○站在其停放之機車旁與友人
    李曉薇聊天之際，共犯甲○○駕車往丁○○、李曉薇站立之
    方向開來，被告將車窗搖下伸手取走丁○○掛在機車手把上
    之背包，丁○○、李曉薇因而嚇一跳之事實，業據被害人丁○○及證人李曉薇於警詢中證述綦詳，顯見被告欲趁被害人
    不及防備而施加不法腕力取走其背包甚明，公訴人起訴意旨
    認被告前開犯行，應依刑法第320 條第1 項之竊盜罪嫌處斷
    ，容有未洽，業如前述，惟2 者起訴之基本社會事實既屬相
    同，本院自得依法變更起訴法條。又公訴意旨於起訴之犯罪
    事實中五已載明被告向依法執行職務之公務員施脅迫行為，
    然論罪法條漏載刑法第135 條第1 項妨害公務罪，應予補充
    。被告與甲○○間就犯罪事實一至四所示之犯行，有犯意聯
    絡及行為分擔，應論以共同正犯。被告所犯犯罪事實五犯行
    ，係一行為同時觸犯恐嚇危害安全罪及妨害公務罪，為想像
    競合犯，應依刑法第55條規定，從較重之妨害公務罪一重處
    斷。被告所犯上開5 罪間，犯意各別，罪名互殊，應予分論
    併罰。爰審酌被告不思以己力正當謀生，反圖不勞而獲，多
    次竊取、搶奪他人財物，且於其中一次行搶之際因被害人張
    文馨、庚○○未及提防而造成傷害，危害匪淺，復藐視公務
    員依法執行職務之權責，欠缺共同維護社會治安之體認，惟
    念及所犯財產犯罪所得財物價值非鉅，並兼衡其事後尚知坦
    承全部犯行、態度尚可等一切情狀，分別量處如主文所示之
    刑，並定其應執行之刑，以資懲儆。扣案供犯犯罪事實一所
    用之T 型扳手1 支，為被告與共犯甲○○共同為竊盜行為所
    用之工具，此經共犯甲○○於警詢及偵查中證述明確，被告
    雖於本院審理時稱「印象中不是扣案這支扳手」云云，惟與
    共犯甲○○所述不符，且共犯甲○○及被告於警詢、偵查中
    均未曾供稱行竊之T 型扳手已丟棄，是本院認扣案之扳手即
    為被告與共犯甲○○犯本件竊盜犯行所用之工具，又該扳手
    屬共犯甲○○所有，亦經被告於本院審理時供述在卷，爰依
    刑法第38條第1 項第2款 宣告沒收。至扣案之皮包1 個、手
    機、耳機1 支、眼鏡1 副、手套1 雙，均與本件被告犯行無
    關連性，另扣案之0000000000號行動電話晶片卡為被害人己○○所失竊、Panasonic 廠牌行動電話1 支非被告及共犯甲○○所有，均不予宣告沒收。
據上論斷，應依刑事訴訟法第273 條之1 第1 項、第284 條之1
、第299 條第1 項前段、第300 條，刑法第28條、第135 條第1
項、第321 條第1 項第3 款、第325 條第1 項、第305 條、第55
條、第51條第5 款、第38條第1 項第2 款，刑法施行法第1 條之
1 ，判決如主文。
本案經檢察官乙○○到庭執行職務。
中    華    民    國    97    年    5     月    26    日
                  鳳山刑事第一庭      法  官  林芳華
以上正本證明與原本無異。
如不服本判決應於收受本判決後10日內向本院提出上訴書狀，並
應敘述具體理由，如未敘述上訴理由者，應於上訴期間屆滿後20
日內補提理由書狀於本院（均須按他造當事人之人數附繕本）「
切勿逕送上級法院」。
中    華    民    國    97    年    5     月    26    日
                                      書記官  黃靖媛
附錄論罪科刑法條
刑法第135條第1項
對於公務員依法執行職務時，施強暴脅迫者，處3 年以下有期徒
刑、拘役或300元以下罰金。
刑法第305條
以加害生命、身體、自由、名譽、財產之事，恐嚇他人致生危害
於安全者，處2 年以下有期徒刑、拘役或300元以下罰金。
刑法第321條第1項
犯竊盜罪而有左列情形之一者，處6 月以上、5 年以下有期徒刑
：
一、於夜間侵入住宅或有人居住之建築物、船艦或隱匿其內而犯
之者。
二、毀越門扇、牆垣或其他安全設備而犯之者。
三、攜帶兇器而犯之者。
四、結夥三人以上而犯之者。
五、乘火災、水災或其他災害之際而犯之者。
六、在車站或埠頭而犯之者。
刑法第325條第1項
意圖為自己或第三人不法之所有，而搶奪他人之動產者，處 6 月
以上 5 年以下有期徒刑。


司法院資訊處製作；財團法人民間司法改革基金會備份。
